【裁判字號】    90,自,285
【裁判日期】    900627
【裁判案由】    詐欺
【裁判全文】
臺灣臺中地方法院刑事判決                            九十年度自字第二八五號
    自  訴  人  乙○○
    被      告  丙○○
                甲○○
右列被告等因詐欺案件，經自訴人提起自訴，本院判決如左：
    主  文
丙○○、甲○○共同連續意圖為自己不法之所有，以詐術使人將本人之物交付，各處
有期徒刑參月，如易科罰金，均以參佰元折算壹日。
    事  實
一、甲○○前於民國八十八年間因偽造文書案件，經本院判處有期徒刑五月，緩刑二
    年確定，現仍在緩刑中。丙○○、甲○○係屬夫妻關係，二人明知其財務狀況自
    八十九年八、九月間起即屬不佳，於八十九年十一月間更因經濟狀況困窘，二人
    所使用、丙○○名義之臺中商業銀行神岡分行第一三一一－一號支票帳戶已遭列
    為拒絕往來戶，已無支付之能力，竟基於共同意圖為自己不法所有之概括犯意聯
    絡，自八十九年十二月十一日起至九十年一月九日止，分由丙○○、甲○○先後
    至乙○○所經營之「大林油漆行」（設台中市○○○街四十八號）向乙○○佯稱
    購買油漆，致乙○○誤以為丙○○、甲○○有付款之真意而陷於錯誤，陸續交付
    油漆予丙○○、甲○○收受，丙○○、甲○○因而連續詐得總價金合計新台幣（
    下同）八萬二千七百五十七元之油漆，後乙○○要求丙○○、甲○○結算貨款，
    方由甲○○於九十年一月二十二日交付以丙○○為發票人、臺中商業銀行神岡分
    行第一三一一－一帳號、支票號碼為ＧＡ0000000號、發票日為九十年三
    月三十一日、面額五萬元之支票乙紙予乙○○，嗣支票屆期經乙○○提示請求付
    款竟遭退票，經乙○○追索後，丙○○、甲○○清償二萬元後，餘款六萬二千七
    百五十七元則拒不給付並即避不見面，乙○○始知受騙。
二、案經自訴人乙○○提起自訴。
    理  由
一、訊據被告丙○○、甲○○固均不諱言有右揭向自訴人購買油漆並積欠貨款未付之
    事實，惟均矢口否認有何詐欺犯行，並均辯稱：尚有工程尾款未收，且已清償二
    萬元，其餘款項亦曾向自訴人表示願慢慢還，但自訴人不同意，且表示如不還錢
    要以法律解決，故不再還錢，交付已被列為拒絕往來戶之支票，係因向別人借不
    到票，所以才用該票先緩一緩，心想票屆期有錢再給他，並無詐欺之故意云云。
    惟查，被告自白有右揭向自訴人購買油漆並積欠貨款未付，及所交付之前開支票
    係屬經列為拒絕往來戶之支票等事實，核與自訴人指訴之情節相符，且有支票暨
    退票理由單各乙紙、送貨單十三紙在卷可稽，而被告二人所使用、被告丙○○名
    義之臺中商業銀行（即原臺中區中小企業銀行）神岡分行第一三一一－一號支票
    帳戶，於被告向自訴人購買油漆前之八十九年八月三十日起即開始有頻繁之退票
    紀錄，雖陸續有註銷之紀錄，然自同年十月九日起其所簽發之支票經執票人提示
    遭退票後，即未再有註銷退票之紀錄，且自八十九年十月六日起至被告向自訴人
    購買油漆前之同年十二月四日止，前開帳戶經執票人提示遭退票且未經註銷退票
    紀錄之票據，已達十二筆，金額合計將近九十萬元，前開帳戶並於同年十一月十
    日遭列為拒絕往來戶等情，有臺中商業銀行神岡分行九十年五月二十一日中神岡
    字第七二號函送之退票明細在卷可資為證，參照被告於本院審理中自承自八十九
    年八、九月間起即無力支付每月三萬一千餘元之房屋貸款等情，顯見被告之經濟
    狀況自八十九年八、九月間起即已屬困窘，於八十九年十月間起更已陷於無資力
    、欠缺支付能力之狀態甚明，再參之被告供稱之所以交付已被列為拒絕往來戶之
    支票於自訴人，係因向他人借不到票，亦足見被告非但欠缺支付能力，亦欠缺信
    用能力甚明，被告就其自身上開欠缺支付能力之經濟狀況斷無不知之理，其明知
    無資力付款，猶向自訴人佯稱購買油漆，致自訴人誤以為其有付款之真意而陷於
    錯誤並如數交付油漆，被告之主觀上自始即有詐欺之不法意圖甚明，被告辯稱非
    蓄意詐欺云云，委不足採。本件事證明確，被告犯行洵堪認定。
二、核被告丙○○、甲○○所為，均係犯刑法第三百三十九條第一項之詐欺取財罪。
    被告二人就前開犯行有犯意聯絡、行為分擔，均為共同正犯。又被告二人先後多
  次詐欺取財犯行，時間緊接、手法相同，又係觸犯構成犯罪要件相同之罪名，顯
    係基於概括犯意反覆為之，為連續犯，應依刑法第五十六條之規定論以一罪，並
    加重其刑。爰審酌被告甲○○前於八十八年間因偽造文書案件，經本院判處有期
    徒刑五月，緩刑二年確定，現仍在緩刑中（參卷附臺灣高等法院被告全國前案紀
    錄表），於緩刑中仍不知警惕，並被告犯罪之動機、目的、手段平和、犯罪所得
    尚非至鉅、被害人所受之損害、至今僅清償部分貨款二萬元，餘款六萬二千七百
    五十七元則迄未清償，亦未與自訴人達成清償方案之和解及其犯後態度等一切情
    狀，分別量處如主文所示之刑。
三、按被告行為後，刑法第四十一條業經總統於九十年一月十日公布修正，同年一月
    十二日生效，將修正前原規定「犯最重本刑為三年以下有期徒刑以下之刑之罪，
    而受六月以下有期徒刑或拘役之宣告，因身體、教育、職業或家庭之關係，執行
    顯有困難者，得以一元以上三元以下折算一日，易科罰金。」公布修正為「犯最
    重本刑為五年以下有期徒刑以下之刑之罪，而受六個月以下有期徒刑或拘役之宣
    告，因身體、教育、職業、家庭之關係或其他正當事由，執行顯有困難者，得以
一元以上三元以下折算一日，易科罰金。但確因不執行所宣告之刑，難收矯正之
    效，或難以維持法秩序者，不在此限。併合處罰之數罪，均有前項情形，其應執
    行之刑逾六月者，亦同。」比較修正前、後條文規定之結果，以修正後之規定有
    利於被告，自應依刑法第二條第一項前段之規定，適用裁判時之法律即修正後之
    刑法第四十一條第一項前段之規定，就被告所處如主文所示之刑，併均諭知易科
    罰金之折算標準。
據上論斷，應依刑事訴訟法第三百四十三條、第二百九十九條第一項前段，刑法第二
十八條前段、第五十六條、第三百三十九條第一項、第二條第一項前段、修正後刑法
第四十一條第一項前段，罰金罰鍰提高標準條例第一條前段、第二條，判決如主文。
中      華      民      國      九十      年      六    月    二十七    日
                                臺灣臺中地方法院刑事第二庭
                                    法  官  呂  麗  玉
右正本證明與原本無異。
如不服本判決，應於判決送達後十日內向本院提出上訴狀，上訴於臺灣高等法院臺中
分院( 須附繕本 )。
                                    書記官
中      華      民      國      九十年      六    月    二十七    日
刑法第三百三十九條第一項、第二條第一項前段
意圖為自己或第三人不法之所有，以詐術使人將本人或第三人之物交付者，處五年以
下有期徒刑、拘役或科或併科一千元以下罰金。
以前項方法得財產上不法之利益或使第三人得之者，亦同。
前二項之未遂犯罰之。


司法院資訊處製作；財團法人民間司法改革基金會備份。
